【裁判字號】    92,交訴,88
【裁判日期】    920703
【裁判案由】    公共危險
【裁判全文】
臺灣板橋地方法院刑事判決                          九十二年度交訴字第八八號
    公  訴  人  臺灣板橋地方法院檢察署檢察官
    被      告  乙○○
右列被告因公共危險案件，經檢察官提起公訴（九十二年度偵字第七六五五號），本
院判決如左：
    主  文
乙○○駕駛動力交通工具肇事，致人受傷而逃逸，處有期徒刑陸月，如易科罰金，以
參佰元折算壹日。緩刑參年。
    事  實
一、乙○○於民國（下同）九十一年十月七日凌晨五時四十分許，駕駛車號ＢＡ─０
    八九三號自小客車（嗣於九十一年十月二十九日經乙○○以車輛顏色變更及號牌
    毀損換牌為由而申請變更車號為五Ｂ─四八０三號），由臺北縣中和市○○路往
    永和市方向行駛，途經臺北縣中和市○○路六三一之一號前，自後方追撞由丙○
    ○所騎乘之車號ＭＭＯ─四五二號重機車，致丙○○人車倒地，受有右前臂多處
    擦傷、挫傷之傷害（過失傷害部份未據告訴），並再擦撞前方由甲○○所駕駛之
    車號五Ｎ─四八六號營業用小客車左側保險桿，乙○○於肇事後，未下車採取救
    護之措施，亦未報警，旋即駕車逃逸。幸經路人記下車號，始經警循線查獲。
二、案經臺北縣政府警察局中和分局報請臺灣板橋地方法院檢察署檢察官偵查起訴。
    理  由
一、訊據被告乙○○矢口否認有於前揭時、地肇事逃逸之行為，辯稱：車子是伊的，
    但當天真的不是伊開車，伊不會開車，車子是之前有人欠伊錢，所以拿車子抵債
    過戶給伊，當天是以前公司的同事叫「阿偉」，從南部上來找伊，說他需要一部
    車子，伊只知道他住雲林，年籍資料伊不知道，後來打聽叫「林志偉」，伊有去
    問同事，但同事說他從「無名子」餐廳離職後就不知去向了，餐廳也倒了云云，
    經查，右開車號ＢＡ─０八九三號自小客車肇事逃逸之事實，業據被害人丙○○
    、甲○○於警訊、偵查指陳綦詳，並有照片十二幀、道路交通事故調查報告表一
    份、診斷證明書一紙及和解書影本一紙附卷為證；而車號ＢＡ─０八九三號自小
    客車係被告所有且於肇事後辦理變更車牌號碼為五Ｂ─四八０三號，亦有車籍作
    業系統查詢認可資料、汽機車各項異動登記書及臺北市監理處九十二年三月十四
    日北市監一字第０九二六０七五五０００號函影本在偵查卷可資佐證，復參諸被
    告於警訊中自承：該車號ＢＡ─０八九三號自小客車只有伊爺爺陳塗樹、父親陳
    秀村及其本人有錀匙，惟其爺爺、父親二人均不會駕駛車輛，當日亦未向伊借車
    外出等語（見偵查卷第九頁及第十六頁），足見該車號ＢＡ─０八九三號自用小
    客車於前揭肇事時間應係在被告之持有管領中，且衡情一部自用小客車之價值非
    微，惟被告竟於警訊時供稱：因伊車子常借朋友駕駛，伊也不知道肇事時是何人
    駕駛的云云，已與常情有違，雖被告嗣於偵查中及本院審理時又改稱：是借給以
    前同事「林志偉」云云，然被告亦無法提出該「林志偉」之住居所、年籍資料以
    供本院調查是否確有其人，則倘若該「林志偉」之人並未返還車輛予被告，被告
    又將如何追討？是其所辯，殊難採信。況且，被告又辯稱：該自小客車係朋友抵
    債過戶給伊云云，然依被告所自承其爺爺、父親均不會駕駛車輛之情，倘被告亦
    不會駕駛車輛，自無使用車輛之必要，其又何以要接受朋友以該自小客抵債而辦
    理過戶？進而必須負擔車輛之稅賦費用？益證被告所辯不會駕駛車輛云云，無非
    卸飾之詞，不足採信。綜上，被告於駕車肇事後，已使被害人受有傷害，且為被
    告所明知，惟其仍未為任何救護措施，未報警，甚或留下任何聯繫資料，旋即駛
    離現場，其逃逸之行為，至為灼然。本件事證明確，被告肇事逃逸犯行，洵堪認
    定，應依法論科。
二、按刑法第一百八十五條之四之肇事致人死傷逃逸罪，乃為加強救護，減少被害人
    之死傷，促使駕駛人於肇事後能對被害人即時救護，是該罪之成立祇以行為人有
    駕駛動力交通工具肇事，致人死傷而逃逸之事實為已足，不以行為人之肇事有無
    過失，被害人是否因之成為無自救能力人為必要（最高法院九十年度台上字第六
    七八六號判決要旨可參）。查被告乙○○駕駛動力交通工具自小客車追撞被害人
    丙○○所騎乘機車，致被害人倒地受傷後，仍駕車逃逸，核其所為，係犯刑法第
    一百八十五條之四之肇事逃逸罪。爰審酌被告駕車肇事後，即行逃逸，誠屬可議
    ，惟其事後已與被害人達成和解，有和解書附於偵查卷可參，被告應有悔意，並
    參酌其犯罪手段、所生危害等一切情狀，量處如主文所示之刑，並諭知易科罰金
    之折算標準。又被告未曾受有期徒刑以上刑之宣告，有臺灣高等法院被告全國前
    案紀錄表一紙在卷可稽，其對於本次駕車所肇生之事故已與被害人達成和解，足
    見其已知痛悔，惡性非重，且已歷此偵、審教訓，當知惕勵應不致有再犯之虞，
    因認其刑之宣告以暫不執行為適當，爰併予宣告緩刑三年，以啟自新。
據上論斷，應依刑事訴訟法第二百九十九條第一項前段，刑法第一百八十五條之四、
第四十一條第一項前段、第七十四條第一款，罰金罰鍰提高標準條例第二條，判決如
主文。
本案經檢察官黃明絹到庭執行職務。
中      華      民      國    九十二    年      七      月      三      日
      臺灣板橋地方法院交通法庭
                                        法  官  葉  靜  芳
右正本證明與原本無異。
如不服本判決，應於判決送達後十日內，向本院提出上訴狀。
                                        書記官  陳  昭  綾
中      華      民      國    九十二    年      七      月    十一      日
附錄本件論罪科刑所用法條全文
刑法第一百八十五條之四
駕駛動力交通工具肇事，致人死傷而逃逸者，處六月以上五年以下有期徒刑。


司法院資訊處製作；財團法人民間司法改革基金會備份。
